臺灣雲林地方法院刑事判決　　　　　　　100年度訴字第557號
公　訴　人　臺灣雲林地方法院檢察署檢察官
被　　　告　吳萬居
上列被告因違反毒品危害防制條例案件，經檢察官提起公訴（10
0 年度毒偵字第657 號），被告於準備程序中就被訴事實為有罪
之陳述，經本院合議庭裁定由受命法官獨任進行簡式審判程序，
並判決如下：
    主  文
吳萬居施用第一級毒品，處有期徒刑捌月。
    事  實
一、吳萬居前於民國89年間，因施用第二級毒品案件，經本院以
    89年度毒聲字第416 號裁定送觀察、勒戒後，認有繼續施用
    毒品之傾向，再經本院以89年度毒聲字第514 號裁定送強制
    戒治，嗣因戒治成效評定為合格，復經本院以89年度毒聲字
    第1193號裁定停止戒治所餘期間付保護管束，於90年4 月6
    日交付保護管束期滿，並由臺灣雲林地方法院檢察署檢察官
    以90年度戒毒偵字第65號不起訴處分確定。又犯連續施用第
    一級毒品罪，經本院以93年度訴字第484 號判決判處有期徒
    刑10月；另犯連續施用第一級毒品、第二級毒品2 罪，經本
    院以94年度訴字第288 號分別判處有期徒刑1 年、6 月，應
    執行有期徒刑1 年5 月確定，上開2 案接續執行，於95年11
    月15日假釋出監，嗣於假釋期間，再犯竊盜、違反毒品危害
    防制條例及臺灣地區與大陸地區人民關係條例等案件（經本
    院以97年度聲字第184 號裁定合併應執行有期徒刑3 年8 月
    確定），經撤銷前開假釋，於96年6 月20日入監執行殘刑，
    並與前開案件之刑接續執行，於99年8 月9 日縮短刑期假釋
    出監（未構成累犯）。詎其仍不知悛悔，復基於施用第一級
    毒品之犯意，於100 年3 月13日晚間6 時許，在其位於雲林
    縣四湖鄉溪尾村新溪尾31號住處內，以將海洛因摻水置入針
    筒注射身體血管之方式，施用第一級毒品海洛因1 次。嗣於
    100 年3 月16日上午11時許，經警見其騎乘單車邊講手機，
    形跡可疑，加以盤查，查得其為毒品列管調驗人口且經另案
    拘提，吳萬居並在偵查犯罪機關知悉其犯罪前，向員警供承
    其於本次採尿前曾於前揭時、地施用第一級毒品海洛因之犯
    行，並願接受裁判，亦同意警方採集其尿液送驗，結果呈嗎
    啡、可待因陽性反應，始悉上情。
二、案經雲林縣警察局臺西分局報告臺灣雲林地方法院檢察署檢
    察官偵查起訴。
    理  由
一、程序部分：
    被告吳萬居於準備程序中，已就上開犯罪事實為有罪之陳述
    ，且其所犯亦係死刑、無期徒刑、最輕本刑為3 年以上有期
    徒刑以外之罪，經本院告知簡式審判程序之旨，並聽取檢察
    官及被告之意見後，本院合議庭依刑事訴訟法第273 條之1
    第1 項之規定，裁定由法官1 人獨任進行簡式審判程序。是
    本案之證據調查，依刑事訴訟法第273 條之2 規定，不受同
    法第159 條第1 項、第161 條之2 、第161 條之3 、第163
    條之1 及第164 條至第170 條規定之限制，合先敘明。
二、認定犯罪事實所憑之證據及理由：
(一)、上開犯罪事實，業據被告坦承不諱（見警卷第1-3 頁；偵卷
    第22頁；本院卷第36頁、第40頁背面），且被告於前揭時、
    地為警查獲後，經警徵其同意採集尿液送驗結果，確呈嗎啡
    陽性反應等情，亦有詮昕科技股份有限公司100 年3 月29日
    報告編號：00000000號尿液檢驗報告、同意書、雲林縣警察
    局臺西分局查獲毒品案件採尿檢體委外送驗表暨三崙所查獲
    毒品危害防制條例案尿液送驗姓名對照表各1 份在卷可佐（
    見警卷第4-7 頁），足徵被告前揭自白與事實相符，應可採
    信。
(二)、又按毒品危害防制條例於92年7 月9 日修正公布，自93年1
    月9 日施行，其中第20條將施用毒品之刑事處遇程序，區分
    為「初犯」及「5 年內再犯」、「5 年後再犯」。而依修正
    後之規定，僅限於「初犯」及「5 年後再犯」2 種情形，始
    應先經觀察、勒戒或強制戒治程序。倘被告於5 年內已再犯
    ，經依法追訴處罰，縱其第3 次（或第3 次以上）再度施用
    毒品之時間，在初犯經觀察、勒戒或強制戒治執行完畢釋放
    5 年以後，已不合於「5 年後再犯」之規定，且因已於「5
    年內再犯」，顯見其再犯率甚高，原實施觀察、勒戒或強制
    戒治，已無法收其實效，即應依該條例第10條處罰（最高法
    院95年度第7 次刑事庭會議決議參照）。經查，被告前因施
    用毒品案件，經送觀察、勒戒，由臺灣雲林地方法院檢察署
    檢察官以90年度戒毒偵字第65號為不起訴處分確定；又於上
    開觀察勒戒執行完畢釋放後5 年內，有事實欄所載之連續施
    用第一、二級毒品等犯行，亦經本院以93年度訴字第484 號
    、93年度訴字第188 號判決分別判處有期徒刑10月、1 年及
    6 月等情，有臺灣高等法院被告前案紀錄表、上開不起訴處
    分書各1 份附卷可按，是本案被告再度施用毒品之時間，雖
    在前次觀察、勒戒及強制戒治執行完畢釋放5 年之後，惟其
    既於毒品危害防制條例修正前，初犯施用毒品罪，又於5 年
    內再犯，經依毒品危害防制條例規定追訴處罰，自與單純「
    5 年後再犯」之情形有別，而不合於「5 年後再犯」之規定
    ，且因已於「5 年內再犯」，顯見其再犯率甚高，原實施觀
    察、勒戒及強制戒治，已無法收其實效，應逕予論罪科刑。
(三)、綜上，本案事證明確，被告犯行堪以認定，應依法論科。
三、論罪科刑之理由：
(一)、海洛因係屬毒品危害防制條例第2 條第2 項第1 款所稱之第
    一級毒品。核被告所為，係犯毒品危害防制條例第10條第1
    項之施用第一級毒品罪。被告因施用海洛因而持有海洛因之
    低度行為，應為施用之高度行為所吸收，不另論罪。
(二)、又按刑法第62條所謂發覺，固非以有偵查犯罪權之機關或人
    員確知其人犯罪無誤為必要，而於對其發生嫌疑時，即得謂
    為已發覺；但此項對犯人之嫌疑，仍須有確切之根據得為合
    理之可疑者，始足當之，若單純主觀上之懷疑，要不得謂已
    發生嫌疑（最高法院72年台上字第641 號判例參照）。又刑
    法第62條之所謂發覺，係指有偵查犯罪職權之公務員已知悉
    犯罪事實與犯罪之人而言，而所謂知悉，固不以確知其為犯
    罪之人為必要，但必其犯罪事實，確實存在，且為該管公務
    員所確知，始屬相當。如犯罪事實並不存在而懷疑其已發生
    ，或雖已發生，而為該管公務員所不知，僅係推測其已發生
    而與事實巧合，均與已發覺之情形有別（最高法院75年台上
    字第1634號判例參照）。本件被告係因員警見其騎乘單車邊
    講手機，形跡可疑，加以盤查，查得其為毒品列管調驗人口
    且經另案拘提，而於員警詢問時即坦承施用毒品，並同意製
    作筆錄及採其尿液送驗，此有員警之職務報告在卷可稽（見
    本院卷第30頁），雖被告有違反毒品危害防制條例之前案資
    料或因另案拘提，惟其先前是否曾有施用毒品紀錄，僅為品
    格證據，並無從據以評斷被告於接受員警詢問前亦有施用毒
    品之犯行，且本件查獲經過乃起因於被告騎程單車邊講手機
    ，經警認其形跡可疑，加以盤查，此情與員警經由其他客觀
    證據（如被告當場出現毒癮戒斷症狀，或於被告自白前在其
    手臂上發現針筒注射痕跡）而合理懷疑其確有施用毒品犯行
    之情形有別，難認前揭員警對被告所為前開犯行已有確切根
    據得為合理之可疑之情。是以被告於具有偵查犯罪職權之公
    務員發覺其上開施用第一級毒品犯行前，即主動坦承前揭施
    用海洛因之犯行並接受裁判，就其所犯業已合於自首之要件
    ，爰依刑法第62條前段之規定減輕其刑。
(三)、爰審酌被告前有因施用毒品案件經觀察、勒戒及強制戒治程
    序，並經法院多次判刑入監服刑之前案紀錄，有其前開臺灣
    高等法院被告前案紀錄表在卷可參，素行非佳，且亦未能從
    中記取教訓，深切體認毒品危害己身健康之鉅，竟再次施用
    毒品海洛因而繼續沈淪毒海中，顯見其意志力甚為薄弱，而
    有接受相當期間監禁教化之必要，以促其及早矯正吸毒惡習
    ，並念及施用毒品固戕害個人健康至鉅，然就他人權益之侵
    害仍屬有限，兼衡其施用毒品成癮程度、犯後坦承並自首前
    開犯行之態度，暨其自稱國小畢業之學歷，智識程度不高，
    已婚，尚有1 子已成年之家庭狀況等一切情狀，量處如主文
    所示之刑。至公訴人具體求刑有期徒刑11月，尚嫌過重，附
    此敘明。
據上論斷，應依刑事訴訟法第273 條之1 第1 項、第299 條第1
項前段，毒品危害防制條例第10條第1 項，刑法第11條前段、第
62條前段，判決如主文。
本案經檢察官陳宜君到庭執行職務。
中    華    民    國   100    年    7     月    29    日
                  刑事第二庭    法  官  周欣怡
以上正本證明與原本無異。
如不服本判決應於收受判決後10日內向本院提出上訴書狀，並應
敘述具體理由；其未敘述上訴理由者，應於上訴期間屆滿後20日
內向本院補提理由書（均須按他造當事人之人數附繕本）。「切
勿逕送上級法院」。
                                書記官  林惠鳳
中    華    民    國   100    年    7     月    29    日
附錄本案論罪科刑法條全文：
毒品危害防制條例第10條
施用第一級毒品者，處6 月以上5 年以下有期徒刑。
施用第二級毒品者，處3 年以下有期徒刑。